臺灣桃園地方法院民事判決
111年度訴字第817號
原      告  徐鳳嬌  
訴訟代理人  蔡裕隆  
被      告  翁碧霞  
訴訟代理人  詹寶壽  
上列當事人間請求損害賠償等事件，本院於民國111年10月4日言
詞辯論終結，判決如下：
    主  文
原告之訴駁回。
訴訟費用新臺幣肆仟肆佰肆拾元由原告負擔。
    事實及理由
壹、程序事項：
一、訴狀送達後，原告不得將原訴變更或追加他訴。但請求之基
    礎事實同一、擴張或減縮應受判決事項之聲明者，不在此限
    。民事訴訟法第255條第1項第2款、第3款定有明文。本件原
    告起訴時，係以民法第18條第1項前段、第2項及第195條第1
    項前段規定為訴訟標的，並聲明：被告應將裝設在門牌號碼
    ：桃園市○○區○○○街00號5樓房屋大門右上方監視錄影器（下
    稱系爭監視器）拆除並給付原告新臺幣（下同）12萬6,000
    元。嗣於本院審理中，追加民法第184條第1項為訴訟標的，
    並變更為如後開之聲明，核其追加前後請求之基礎事實同一
    ，且屬應受判決事項聲明之擴張，依前開規定，其追加變更
    為合法，應予准許。
二、本件被告抗辯：原告未曾向被告或「牛津雙星大樓」社區（
    下稱系爭社區）管理委員會提出任何異議，且迄今方提起本
    件訴訟，似有濫用並使訴訟不經濟之行為存在云云，惟未提
    出異議、未即時起訴，都只是單純不作為，不足以致使被告
    對於原告將不行使權利一事有何應受法律保障的正當信任，
    也沒有因此造成原告勝訴所獲利益甚少、被告或社會利益所
    受損害極大的情形，原告在這個時候提起這種訴訟，並無濫
    用訴訟權，這也跟訴訟經濟無關，起訴的合法性不受影響。
    此部分抗辯於法無據，並無可採。
貳、實體事項：
一、原告主張：
（一）兩造為系爭社區同樓層相鄰之住戶，原告為門牌號碼：桃
      園市○○區○○○街00號5樓房屋之住戶，被告則為門牌號碼：
      桃園市○○區○○○街00號5樓房屋之住戶。被告於民國108年1
      2月至110年9月間，未經系爭社區管理委員會、住戶大會
      或同層其他住戶之同意，擅自在其房屋大門右上方裝設系
      爭監視器，監視被告房屋大門及其前方往來必經之公共空
      間，惟系爭社區對於進出人員均由管理員登記控管，並在
      社區1樓、中庭、地下室及每部電梯裝設監視錄影器，被
      告實無另行裝設系爭監視器之必要，其上開所為已侵害原
      告之隱私權，爰依民法第18條第1項前段、第2項、第184
      條第1項及第195條第1項前段規定，請求被告拆除系爭監
      視器並賠償精神慰撫金13萬2,000元等語。
（二）並聲明：被告應拆除系爭監視器並給付原告13萬2,000元
      。
二、被告則以：
（一）被告係因系爭社區各樓層均未設置監視錄影器，致其房屋
      大門設備及環境遭人破壞卻求償無門，縱以張貼警告標語
      之方式，亦無法達到抑制之效果，而系爭社區管理規約未
      明文限制住戶之專有部分架設監視錄影器，抑或規定裝設
      監視錄影器應踐行何種程序，被告方於110年暑假期間架
      設系爭監視器，並將攝錄角度調整至幾乎僅能拍攝自家大
      門之範圍，且系爭監視器使用之記憶卡容量在動態錄影時
      僅能拍攝110分鐘，如欲繼續進行動態錄影，系統將自動
      覆寫而刪除先前影片，實難有日夜監視原告或他人作息等
      情形而侵害原告之隱私權等語，以資抗辯。
（二）並答辯聲明：原告之訴駁回。
三、人格權受侵害時，得請求法院除去其侵害；有受侵害之虞時
    ，得請求防止之。前項情形，以法律有特別規定者為限，得
    請求損害賠償或慰撫金。因故意或過失，不法侵害他人之權
    利者，負損害賠償責任。故意以背於善良風俗之方法，加損
    害於他人者亦同。不法侵害他人之身體、健康、名譽、自由
    、信用、隱私、貞操，或不法侵害其他人格法益而情節重大
    者，被害人雖非財產上之損害，亦得請求賠償相當之金額。
    民法第18條第1項、第2項、第184條第1項及第195條第1項前
    段定有明文。又維護人性尊嚴與尊重人格自由發展，乃自由
    民主憲政秩序之核心價值。隱私權雖非憲法明文列舉之權利
    ，惟基於人性尊嚴與個人主體性之維護及人格發展之完整，
    並為保障個人生活私密領域免於他人侵擾及個人資料之自主
    控制，隱私權乃為不可或缺之基本權利，而受憲法第22條所
    保障（司法院大法官釋字第585、603號解釋參照）。
四、得心證之理由：
（一）本件原告主張：兩造為系爭社區同樓層相鄰之住戶等情，
      有建物所有權狀及土地所有權狀等件附卷可證（見本院中
      壢簡易庭111年度壢簡字第41號卷［下稱壢簡卷］第21至26
      頁），且為兩造所不爭執，堪可採認。
（二）原告雖主張：被告自108年12月間起在其房屋大門右上方
      裝設系爭監視器云云，並提出照片為證（見壢簡卷第9至1
      2頁、本院卷第139至151頁），按原告陳報，這些照片有
      些是在110年9月之後拍的（見壢簡卷第9至11頁、本院卷
      第149至151頁），這跟被告抗辯其於110年暑假期間才架
      設系爭監視器等語相符。至於在108年12月、109年1月、3
      月間拍攝的照片，沒有拍到有監視器，照片裡雖然有被告
      貼的「監視器錄影中」紙條（見壢簡卷第11-1、12頁、本
      院卷第139至147頁），被告抗辯這只是警示標語，並否認
      確有裝設監視器等語（見本院卷第91、92頁），原告也自
      認當時沒有拍到監視器等語（見本院卷第92頁），更沒有
      提出其他證據證明被告在110年暑假期間之前就已經架設
      監視器，原告這部分主張就無從採認，而應認被告在110
      年暑假期間才有架設監視器。
（三）原告雖主張：系爭監視器監視被告房屋大門及其前方往來
      必經之公共空間，侵害原告之隱私權云云，然按被告提出
      的監視器畫面截圖照片所示，被告確實將攝錄角度調整至
      幾乎僅能拍攝自家大門之範圍，畫面裡就是被告家門口的
      鞋櫃等雜物而已（見本院卷第189頁），除非原告刻意跑
      到被告家門口，否則應該不會被拍到，堪認被告並未侵害
      原告的隱私人格權，而與民法第18條第1項前段、第2項、
      第184條第1項及第195條第1項前段的規定不符。
五、綜上所述，原告本於人格權侵害排除請求權及侵權行為之法
    律關係，請求被告拆除系爭監視器並給付原告13萬2,000元
    ，為無理由，應予駁回。
六、本件事證已臻明確，兩造其餘主張及陳述，核於判決結果不
    生影響，爰不逐一論述，附此敘明。
七、末按法院為終局判決時，應依職權為訴訟費用之裁判；又訴
    訟費用，由敗訴之當事人負擔。民事訴訟法第87條第1項、
    第78條定有明文。本件訴訟費用即第一審裁判費4,440元應
    由原告負擔，爰判決如主文第2項。
八、據上論結，本件原告之訴為無理由，依民事訴訟法第78條，
    判決如主文。
中　　華　　民　　國    111   年    10    月    28    日
                  民事第二庭  法  官  孫健智
正本係照原本作成。
如對本判決上訴，須於判決送達後二十日內向本院提出上訴狀。
如委任律師提起上訴者，應一併繳納上訴審裁判費。　　　　　
中　　華　　民　　國　　111 　年　　11　　月　　1 　　日
                              書記官  鄧竹君